【裁判字號】    98,訴,1913
【裁判日期】    981130
【裁判案由】    違反毒品危害防制條例
【裁判全文】
臺灣彰化地方法院刑事判決              98年度訴字第1913號
公  訴  人  臺灣彰化地方法院檢察署檢察官
被      告  甲○○
                    弄12號3.
上列被告因違反毒品危害防制條例案件，經檢察官提起公訴（98
年度毒偵字第2215號），本院改依簡式審判程序審理，判決如下
：
    主  文
甲○○施用第一級毒品，累犯，處有期徒刑玖月；又施用第二級
毒品，累犯，處有期徒刑柒月。應執行有期徒刑拾壹月。
    事  實
一、甲○○前因施用毒品案件，經令入戒治處所施以強制戒治後
    ，於民國92年6月10日執行完畢釋放；又於上開強制戒治執
    行完畢釋放後5年內，於93年9月間至94年1月間，因連續犯
    施用第一、二級毒品罪，經本院以95年度訴緝字第35號判決
    ，分別判處有期徒刑8月、4月，應執行有期徒刑10月確定，
    入監執行後，於96年3月15日縮刑期滿執行完畢。詎仍不思
    悔改，復基於施用第一級毒品海洛因之犯意，於98年8月30
    日下午4時許，在彰化縣和美鎮道○路之公園內，將海洛因
    摻水後，再用針筒注射之方式，施用第一級毒品海洛因1次
    （該針筒已經甲○○丟棄而滅失）。另基於施用第二級毒品
    甲基安非他命之犯意，於98年9月1日上午10時15分前某時，
    在彰化縣和美鎮道○路某處路旁，將甲基安非他命置於鋁箔
    紙上，再用燒烤吸食煙霧之方式，施用第二級毒品甲基安非
    他命1次（該鋁箔紙亦經甲○○丟棄而滅失）【起訴書記載
    「於98年9月1日為警採尿回溯前3日之某日時許，在不詳地
    點，以不詳方法，施用第二級毒品甲基安非他命1次。」與
    此為同一事實】。嗣因其另涉竊盜案件，為警於98年9月1日
    上午10時15分許，在中山醫學大學附設醫院（位於臺中市○
    區○○○路1段110號）14樓3415之2室病房查獲，得其同意
    採集尿液送驗，檢驗結果呈現可待因、嗎啡及甲基安非他命
    之陽性反應，始悉上情。
二、案經臺中市警察局第三分局報請臺灣彰化地方法院檢察署檢
    察官偵查起訴。
    理  由
壹、程序部分：
    被告甲○○所犯之本案犯罪，係死刑、無期徒刑、最輕本刑
    為3年以上有期徒刑以外之罪。其於準備程序就上開被訴事
    實為有罪之陳述，經受命法官告知簡式審判程序之旨，並聽
    取其與公訴人之意見後，本院認無不得或不宜改依簡式審判
    程序進行之情事。爰依刑事訴訟法第273條之1第1項、第284
    條之1規定，裁定由受命法官獨任進行簡式審判程序，先予
    敘明。
貳、實體部分：
一、訊據被告對於上開事實均坦承不諱；且對被告於98年9月1日
    所採集之尿液，送檢驗後，結果呈現可待因、嗎啡及甲基安
    非他命之陽性反應，有臺中市警察局第三分局委託檢驗尿液
    代號與真實姓名對照表，及中山醫學大學附設醫院檢驗科藥
    物檢測中心98年9月17日實驗編號0000000號尿液檢驗報告各
    1紙在卷可憑。足認被告之自白與事實相符，應可採信。本
    案事證明確，被告上開施用第一、二級毒品之犯行，均堪以
    認定。
二、查被告前因施用毒品案件，經執行強制戒治後，於92年6月
    10日執行完畢釋放；又於上開強制戒治執行完畢釋放後5年
    內，於93年9月間至94年1月間，因連續犯施用第一、二級毒
    品罪，經本院以95年度訴緝字第35號判決，分別判處有期徒
    刑8月、4月，應執行有期徒刑10月確定等節，有臺灣高等法
    院被告前案紀錄表及本院95年度訴緝字第35號判決之電腦列
    印本各1份在卷可稽。被告自上開強制戒治執行完畢釋放後
    ，距離本案犯罪，其期間雖均已超過5年，惟按「毒品危害
    防制條例於92年7月9日修正公布，自93年1月9日施行，其中
    第20條、第23條將施用毒品之刑事處遇程序，區分為『初犯
    』及『5年內再犯』、『5年後再犯』。依其立法理由之說明
    ：『初犯』，經觀察、勒戒或強制戒治後，應為不起訴處分
    或不付審理之裁定；經觀察、勒戒或強制戒治執行完畢釋放
    後，『5年內再犯』者，因其再犯率甚高，原實施之觀察、
    勒戒及強制戒治既已無法收其實效，爰依法追訴或裁定交付
    審理。至於經觀察、勒戒或強制戒治執行完畢釋放後，『5
    年後再犯』者，前所實施之觀察、勒戒或強制戒治已足以遮
    斷其施用毒品之毒癮，為期自新及協助其斷除毒癮，仍適用
    『初犯』規定，先經觀察、勒戒或強制戒治之程序。從而依
    修正後之規定，僅限於『初犯』及『5年後再犯』二種情形
    ，始應先經觀察、勒戒或強制戒治程序。倘被告於5年內已
    再犯，經依法追訴處罰，縱其第三次（或第三次以上）再度
    施用毒品之時間，在初犯經觀察、勒戒或強制戒治執行完畢
    釋放5年以後，已不合於『5年後再犯』規定，且因已於『5
    年內再犯』，顯見其再犯率甚高，原實施觀察、勒戒或強制
    戒治，已無法收其實效，即應依該條例第10條處罰。」最高
    法院有97年度第5次刑事庭會議決議可循。因被告在上開強
    制戒治執行完畢釋放後5年內，曾再犯如上所述之施用毒品
    罪，是被告本案所為，仍合於毒品危害防制條例第23條第2
    項所定之追訴要件，自均應依法論科。
三、按海洛因及甲基安非他命，分別為毒品危害防制條例第2條
    第2項第1、2款所明定之第一、二級毒品，均不得非法持有
    、施用。核被告所為，係分別犯毒品危害防制條例第10條第
    1項之施用第一級毒品罪，及同條例第10條第2項之施用第二
    級毒品罪。其為施用第一、二級毒品而持有海洛因、甲基安
    非他命之低度行為，已為其施用之高度行為所吸收，均不另
    論罪。再被告所犯上開二罪間，犯意各別、行為互殊，應予
    分論併罰。又被告曾因犯連續施用第一、二級毒品罪，經本
    院以95年度訴緝字第35號判決，分別判處有期徒刑8月、4月
    ，應執行有期徒刑10月確定，入監執行後，於96年3月15日
    縮刑期滿執行完畢一節，有前揭臺灣高等法院被告前案紀錄
    表在卷可稽。被告於上開徒刑執行完畢後，5年以內故意再
    犯本案有期徒刑以上之罪，均為累犯，各應依刑法第47條第
    1項規定，加重其刑。
四、按施用毒品行為之本質，為藥物濫用、物質依賴，自殘性明
    顯，侵害性卻隱晦。基於施用毒品此一特性，毒品危害防制
    條例第10條第1、2項之刑罰，就須與同條例第20條之保安處
    分比擬觀察，而不應與一般犯罪之刑罰等量齊觀。因此，對
    於施用毒品之犯罪行為人，刑罰之目的，應側重在幫助其遠
    離毒品及戒除毒癮，俾其重返社會正常生活，故對其施以相
    當期間之徒刑，藉以隔離毒品、戒除依賴即可，過度監禁之
    結果，徒然虛擲其生命，並有浪費國家稅收之虞。爰審酌被
    告除上述累犯前科外，另有偽造文書、違反肅清煙毒條例及
    施用第一級毒品等犯罪前科，有前揭臺灣高等法院被告前案
    紀錄表在卷可按，素行不佳；且其曾因施用毒品案件，經執
    行強制戒治及判處徒刑後，卻又再犯，顯見其未能悔改並記
    取教訓；惟念及施用毒品犯罪之本質為戕害自我身心健康之
    行為，尚未嚴重破壞社會秩序或侵害他人權益，以及被告於
    犯後坦承犯行，態度良好，並斟酌其犯罪之動機、目的及手
    段等一切情狀，乃核情分別量處如主文所示之刑，並定如主
    文所示之應執行刑。
據上論斷，應依刑事訴訟法第273條之1第1項、第284條之1、第
299條第1項前段，毒品危害防制條例第10條第1項、第2項，刑法
第11條前段、第47條第1項、第51條第5款，判決如主文。
本案經檢察官邱鼎文到庭執行職務。
中    華    民    國    98    年    11    月    30    日
                  刑事第三庭    法  官  陳銘壎
以上正本證明與原本無異。
如不服本判決應於收受判決後10日內向本院提出上訴書狀，並應
敘述具體理由；其未敘述上訴理由者，應於上訴期間屆滿後20日
內向本院補提理由書(均須按他造當事人之人數附繕本)「切勿逕
送上級法院」。
中    華    民    國    98    年    11    月    30    日
                                書記官  楊筱惠
附錄本案論罪科刑法條全文：
毒品危害防制條例第10條
施用第一級毒品者，處6月以上5年以下有期徒刑。
施用第二級毒品者，處3年以下有期徒刑。


司法院資訊處製作；財團法人民間司法改革基金會備份。
